【裁判字號】    99,訴,33
【裁判日期】    990331
【裁判案由】    偽造文書等
【裁判全文】
臺灣臺南地方法院刑事判決                99年度訴字第33號
公  訴  人  臺灣臺南地方法院檢察署檢察官
被      告  丙○○
上列被告因偽造文書等案件，經檢察官提起公訴（98年度偵緝字
第1238號、第1239號），被告於本院準備程序進行中，就被訴事
實為有罪之陳述，經本院合議庭裁定由受命法官獨任進行簡式審
判程序，判決如下：
    主  文
丙○○行使變造特種文書，足以生損害於公眾及他人，處有期徒
刑貳月，如易科罰金，以新臺幣壹仟元折算壹日；又行使偽造私
文書，足以生損害於公眾及他人，處有期徒刑月，如易科罰金
，以新臺幣壹仟元折算壹日，臺南市警察局舉發違反道路交通管
理事件通知單（南字警交字第S00000000號）偽造之「乙○○」
署押壹枚沒收；又竊盜，處有期徒刑貳月，如易科罰金，以新臺
幣壹仟元折算壹日。應執行有期徒刑伍月，如易科罰金，新臺幣
壹仟元折算壹日，臺南市警察局舉發違反道路交通管理事件通知
單（南字警交字第S00000000號）偽造之「乙○○」署押壹枚沒
收之。
    事實及理由
一、被告丙○○所犯係死刑、無期徒刑、最輕本刑為3年以上有期
    徒刑以外之罪，其於準備程序中就前揭被訴事實為有罪之陳
    述，經受命法官告知簡式審判程序之旨，並聽取其與公訴人
    之意見後，本院合議庭裁定由受命法官獨任進行審判程序，
    合先敘明。
二、本件犯罪事實及證據，除犯罪事實欄一第5行「丙○○表舅
    」之記載更正為「丙○○為乙○○表舅」、犯罪事實欄二第
    2行「97年月27日」之記載更正為「97年4月27日」，及就證
    據部分增列：「被告丙○○於本院準備程序及審理時之自白
    」外，餘均引用檢察官起訴書之記載（如附件）。
三、論罪科刑
  (一)按刑法上所謂變造文書，指無製作權者，不變更原有文書
    之本質，擅自就他人所製作之真正文書，加以改造而變更其
    內容而言；倘該文書之本質已有變更，或已具有創設性時，
    即屬偽造，而非變造（最高法院92年度臺上字第6838號判決
    意旨參照）。被告丙○○並未變更原有文書之本質，而僅擅
    自就監理機關核發予之駕駛執照，加以改造而變更其內容行
    使，所為係犯刑法第216條、第212條之行使變造特種文書罪
    。次按被告丙○○在舉發違反道路交通管理事件通知單「收
    受通知聯者簽章」欄內偽簽「乙○○」簽名，自不待依據習
    慣或特約，單從形式上觀察，即足以知悉係表示由乙○○名
    義出具領收通知聯之證明，此與事先在印妥內容之收據上偽
    簽他人姓名之情形，無分軒輊，當然屬於刑法第210條所稱
    之私文書（最高法院83年度臺上字第6631號判例要旨參照）
    。
  (二)核被告丙○○所為，關於變造駕駛執照持以行使部份，係犯
    刑法第216條、第212條之行使變造特種文書罪，關於冒名偽
    簽「乙○○」署押於警製之「收受通知聯簽章」欄內部份，
    係犯刑法第216條、第210條之行使偽造私文書罪，關於向丁
    ○○竊盜行動電話手機部份，係犯刑法第320條第1項之普通
    竊盜罪。被告變造特種文書及偽造私文書之低度行為，應為
    行使變造特種文書及行使偽造私文書之高度行為所吸收；又
    其偽造署押之行為，為其偽造私文書之階段行為，均不另論
    罪。又其所犯前開竊盜罪、行使變造特種文書罪、行使偽造
    私文書3罪間，犯意各別，行為亦殊，應予分論併罰。
  (三)爰審酌被告擅自變造他人之汽車駕照，且為脫免刑責，竟行
    使上開變造之汽車駕照，復又冒用他人名義應訊而偽造署押
    及私文書，並行使偽造之私文書，顯然欠缺法治觀念，損及
    被冒名者之權益、交通監理機關對於汽車駕照製發管理之正
    確性及司法機關刑案偵查之正確性，惡性匪淺；又其正值青
    年，為貪圖不法利益，竊取他人物品，無視他人所有權，應
    予非難，惟衡犯後坦承全部犯行態度尚佳，且被竊手機業經
    發還被害人領取，並未致生其他損害暨被告犯罪、目的，前
    有詐欺前科犯罪紀錄素行非佳等一切情狀，分別量處如主文
    所示之刑，並定其應執行之刑及均諭知易科罰金之折算標準
    ，足資懲戒，至檢察官具體求處應執行有期徒刑7月，尚嫌
    過重，附此敘明。
  (四)末查，臺南市警察局舉發違反道路交通管理事件通知單（南
    市警交字第S00000000號）偽造之「乙○○」署押1枚，依刑
    法第219條沒收。駕駛執照變造之「丙○○」照片部分，為
    被告所有供本件犯罪所用，惟未據扣案，爰不予沒收。
據上論斷，應依刑事訴訟法第273條之1第1項、第299條第1項前
段、第310條之2、第454條第2項，刑法第216條、210條、第212
條、第219條、第320條第1項、第41條第1項前段、第51條第1項
第5款，刑法施行法第1條之1，判決如主文。
本案經檢察官甲○○到庭執行職務。
中    華    民    國    99    年    3    月    31     日
                  刑事第七庭    法  官  田幸艷
以上正本證明與原本無異。
如不服本判決應於收受本判決後10日內向本院提出上訴書狀，並
應敘述具體理由。其未敘述上訴理由者，應於上訴期間屆滿後20
日內向本院補提理由書狀（均須按他造當事人之人數附繕本）「
切勿逕送上級法院」。
                                書記官  莊文茹
中    華    民    國    99    年    3     月    31    日
附錄本案論罪科刑法條全文：
刑法第210條
偽造、變造私文書，足以生損害於公眾或他人者，處5年以下有
期徒刑。
刑法第212條
偽造、變造護照、旅券、免許證、特許證及關於品行、能力服務
或其他相類之證書、介紹書，足以生損害於公眾或他人者，處1
年以下有期徒刑、拘役或3百元以下罰金。
刑法第216條
行使第210條至第215條之文書者，依偽造、變造文書或登載不實
事項或使登載不實事項之規定處斷。
刑法第320條
意圖為自己或第三人不法之所有，而竊取他人之動產者，為竊盜
罪，處5年以下有期徒刑、拘役或5百元以下罰金。
意圖為自已或第三人不法之利益，而竊佔他人之不動產者，依前
項規定處斷。
前二項之未遂犯罰之。

司法院資訊處製作；財團法人民間司法改革基金會備份。
